【裁判字號】    94,上更(一),370
【裁判日期】    950328
【裁判案由】    業務過失致死
【裁判全文】
臺灣高等法院高雄分院刑事判決     94年度上更(一)字第370號
上  訴  人
即  被  告  丙○○
選任辯護人  林維毅  律師
上列上訴人因業務過失致死案件，不服臺灣屏東地方法院91年度
訴字第759 號中華民國91年11月29日第一審判決（起訴案號：臺
灣屏東地方法院檢察署90年度偵字第6701號），提起上訴，判決
後經最高法院發回更審，本院判決如左：
      主  文
上訴駁回。
      事  實
一、丙○○係以經營土木工程業維生，為從事業務之人，於民國
    （下同）90年8 月間受徐日華（另由檢察官為不起訴處分）
    之託，以點工方式，邀工為徐日華位於屏東縣高樹鄉○○路
    31號之自用住宅，從事該處2 樓增建工程，並由其提供所需
    機具及指揮監督施工人員，陳明鎮經由丙○○介紹，於上開
    地點從事建築臨時工，丙○○本應注意其所提供之水泥砂漿
    攪拌機器，須符合標準之漏電斷路及接地線之必要安全衛生
    設備，以防止發生漏電危險，而丙○○經陳明鎮先前之反應
    ，已知悉其所提供之攪拌器會漏電，應早做更換或修理之處
    置，詎竟未及早更換或修理該攪拌器，致工人陳明鎮於90年
    8 月28日上午9 時15分許，仍如前使用上開機器工作時，因
    水泥砂漿攪拌機器漏電，而遭110 伏特之電擊，導致心律不
    整，並引發心臟性休克，在送抵屏東縣高樹鄉同慶醫院急救
    後不久旋即不治死亡。
二、案經陳明鎮之配偶乙○○訴由臺灣屏東地方法院檢察署檢察
    官偵查起訴。
    理  由
一、訊之上訴人即被告丙○○（下同）對被害人陳明鎮在前揭時
    、地，使用其所提供之水泥砂漿攪拌機工作時，因機器漏電
    而遭電擊致死之事實，固供認不諱，惟矢口否認有何業務過
    失致人於死之犯行，辯稱：該攪拌機雖係我所提供，惟之前
    並未發生漏電情形，該日我因母親中風未到場，水泥工甲○○打電話告訴我該攪拌機會漏電時，我即命其將該攪拌機收
    起，不要再使用，甲○○亦已告知被害人陳明鎮不要使用，
    係陳明鎮不聽自行再將攪拌機拿來使用，以致觸電而死，陳
    明鎮也非我所僱的工人云云。惟查：
（一）被害人陳明鎮確係因上訴人丙○○之點工，而在前揭時地
      工作時，使用上訴人丙○○所提供攪拌機，因攪拌機漏電
      而遭電壓擊斃之事實，業據上訴人丙○○於偵查中坦承：
      「我是向屋主工作，並找工人，並無勞保，死者已為我工
      作近10年」「（問：發生意外時你人在何處？）答：我人
      在九如，因該攪拌器有漏電情形，我要去拿1 支別的攪拌
      器更換」等語不諱（見90年8 月28日偵查筆錄）；証人徐
      日華於本院前審亦稱：「被告來找我談工作問題，談論結
      果是材料由我負責，工人由被告僱傭」「工人由被告負責
      僱傭，我出材料，而做工的工具由被告負責」等語（見92
      年4 月17日本院上訴審審判筆錄）。足見被害人陳明鎮是
      上訴人丙○○所僱一起工作多年之工人。又被害人陳明鎮
      確係因遭混泥土工具電擊致心律不整、心臟性休克不治身
      亡之事實，亦有台灣屏東地方法院檢察署相驗屍體證明書
      在卷可憑（見同上偵卷第4 頁），堪信被害人陳明鎮是因
      工作中使用上訴人丙○○提供之攪拌器漏電致觸電而死。
（二）因自己之行為致有發生一定結果之危險者，負防止其發生
      之義務，刑法第15條第2 項定有明文。系爭攪拌器既係上
      訴人丙○○所提供，該攪拌器係使用家用110 伏特之電源
      ，則上訴人丙○○應知悉在工人於施工際，如攪拌器漏電
      ，對於操作攪拌器之工人之生命、身體均足以產生威脅，
      則上訴人丙○○於施工之前自應提供完善之可避免漏電之
      施工器具，並妥善檢查器具之安全性，以避免危險之發生
      ，此為上訴人丙○○所應注意之義務，而此亦為上訴人丙○○所能注意。而本件災害原因，經送行政院勞工委員會
      南區勞動檢查所鑑定結果，認係該水泥砂漿攪拌器漏電及
      該攪拌器未設置漏電斷路器及接地線所致，有該所91年1
      月15日勞南檢營字第09110004740 號函在卷足憑。足徵上
      訴人丙○○並未提供適當完善之施工器具。雖證人甲○○
      於檢察官偵查中證稱：當天早上8 點我們開始上工，我們
      已作好準備工作，因該攪拌器有漏電，我就打電話給丙○○，我也有告訴陳明鎮，要他不要用該攪拌器，丙○○也
      叫我把該該攪拌器收起來，但後來陳明鎮又拿來用等語（
      見同上偵查卷第13頁），證人甲○○於本院審理時仍為相
      同之陳述，並稱該攪拌器以前不會漏電，又証人陳居安於
      本院前審調查時、証人丁○○於本院審理時亦為相同之證
      述。惟証人即死者之配偶乙○○於本院前審陳稱：「案發
      前2 天晚上丙○○打電話到我家，電話是我丈夫接的，我
      丈夫有告訴他攪拌機會漏電」等語（見92年4 月17日本院
      前審審判筆錄，即本院上訴審卷第53頁）；本院本審審理
      時証人乙○○仍陳稱：丙○○打電話給我先生，我先生有
      告訴被告攪拌器會漏電等語，証人陳居安（現已亡故）於
      偵查中亦陳稱：我當時與死者只隔一道牆工作，該攪拌器
      開始就有漏電等語（見91年2 月21日偵查筆錄）。因該攪
      拌器於當日上工之開始即有漏電情形，參以上訴人丙○○
      於偵查中自承發生意外時伊人在九如，因該攪拌器有漏電
      情形，伊要去拿1 支別的攪拌器更換等語（見90年8 月28
      日偵查筆錄），可見証人乙○○所稱被害人陳明鎮先前有
      向上訴人丙○○反應該攪拌器會漏電，應屬實在，上訴人
      丙○○才會於當日上工不久（即事發之際）去九如要拿另
      1 支攪拌器，惟不及更換，被害人陳明鎮已觸電，是上訴
      人丙○○先前已接獲被害人打電話反應而知悉該攪拌器有
      漏電情事應屬實在，上訴人自應於上工前將該攪拌器取走
      不再使用，或早日更換或修理，其不此之圖，仍提供會漏
      電之攪拌器在工作現場，以致被害人陳明鎮於反應後之接
      續工作日仍依前勉為其難再度取用時而觸電，上訴人丙○○應未確實盡到防止危險發生之義務，上訴人丙○○之行
      為有過失至為顯然，証人甲○○、陳居安、丁○○於法院
      審理時所稱該攪拌器以前不會漏電，所述與當日一開始使
      用該工具時即漏電之情形不符，其等於審理時之証詞係迴
      護之詞，尚非可採，仍不能解免上訴人丙○○未及早更換
      或修理，即於工人上工前更換或修理，以盡防止危險發生
      義務之責，被害人陳明鎮既係因上訴人丙○○之疏忽，因
      所提供之攪拌機不良會漏電，致當日工作時遭電擊導致心
      律不整，並引發心臟性休克而死亡，二者自有相當之因果
      關係，事証明確，上訴人丙○○所辯係卸責之詞，不足採
      信，其犯行足堪認定。
二、上訴人丙○○係以經營土木工程業維生，此據其陳明在卷，
    核其於從事業務之際，因過失致人於死之所為，係犯刑法第
    276 條第2 項之業務過失致死罪。
三、原審因而適用刑法第276 條第2 項、罰金罰鍰提高標準條例
    第1 條前段、第2 條之規定，並審酌上訴人丙○○未有前科
    ，其過失之程度，因而導致1 人死亡，尚未賠償被害人家屬
    未達成和解等一切情狀，爰量處有期徒刑5 月，並諭知如易
    科罰金以3 百元之折算1 日。經核原判決認事用法並無造誤
    ，量刑亦稱允當，上訴人丙○○上訴意旨否認犯過失致死罪
    ，為無理由，應予駁回。
據上論結，應依刑事訴訟法第368 條，判決如主文。
本案經檢察官陳國全到庭執行職務。
中    華    民    國    95    年    3    月    28    日
                  刑事第六庭  審判長法  官  張盛喜
                                    法  官  李璧君
                                    法  官  范惠瑩
以上正本證明與原本無異。
如不服本判決應於收受本判決後10日內向本院提出上訴書狀，其
未敘述上訴理由者，並得於提起上訴後10日內向本院補提理由書
狀（均須按他造當事人之人數附繕本）「切勿逕送上級法院」。
中    華    民    國    95    年    3     月    28    日
                                    書記官  林明威
附錄本件判決論罪科刑法條：
刑法第276 條第2 項
從事業務之人，因業務上之過失犯前項之罪者，處5 年以下有期
徒刑或拘役，得併科3 千元以下罰金。


司法院資訊處製作；財團法人民間司法改革基金會備份。
